臺灣高等法院臺南分院刑事判決　　　　96年度上訴字第1253號
上　訴　人
即　被　告　甲○○
上列上訴人因毒品危害防制條例案件，不服臺灣台南地方法院九
十六年度訴字第九六五號中華民國九十六年十月十二日第一審判
決（起訴案號：臺灣台南地方法院檢察署九十六年毒偵字第一九
○○號），提起上訴，本院判決如下：
    主  文
原判決撤銷。
甲○○施用第一級毒品，處有期徒刑拾月，緩刑伍年，緩刑期間
交付保護管束，並依執行檢察官命令，完成戒癮治療之處遇措施
。扣案注射針筒貳拾壹支、海洛因殘渣袋貳個、橡皮管壹條、塑
膠吸管分裝匙壹支均沒收之。
    事  實
一、甲○○前於民國（下同）九十二年間，因毒品案件，經法院
    裁定強制戒治，於九十二年五月十四日執行完畢釋放，並經
    檢察官以無繼續施用傾向，為不起訴處分確定。詎甲○○仍
    未戒除毒癮，於強制戒治程序執行完畢釋放後，猶不知悔改
    ，五年內，又於九十六年六月廿八日凌晨某時許，在台南縣
    仁德鄉三甲村三甲六一號住處，施用第一級毒品海洛因一次
    。嗣於九十六年六月廿九日上午十一時十五分許，在上址為
    警查獲，並扣得甲○○所有供施用毒品器具注射針筒廿一支
    、海洛因殘渣袋二個、橡皮管一條、塑膠吸管分裝匙一支。
二、案經台南市警察局移送台灣台南地方法院檢察署檢察官偵查
    起訴。
    理  由
甲、證據能力部分：
    本件經被告甲○○於本院當庭表示認罪，且經檢察官同意，
    而以簡式審判程序加以審理，有本院九十六年十二月六日審
    判筆錄在卷足憑，則依刑事訴訟法第二百七十三條之二、同
    法第一百五十九條第二項規定，本件不適用傳聞法則有關限
    制證據能力相關規定，合先敘明。
乙、實體部分：
一、上開事實，業據上訴人即被告於原審及本院均坦承不諱，且
    有銓昕科技股份有限公司九十六年七月六日濫用藥物尿液檢
    驗報告及臺灣高雄地方法院檢察署九十二年戒毒偵字第五○
    九號不起訴處分書在卷可憑（詳偵查卷十五、十七頁）。次
    按觀察勒戒執行完畢釋放後，五年內，再犯施用毒品之罪者
    ，檢察官應依法追訴，毒品危害防制條例第二十三條第二項
    定有明文。查本件被告於九十二年間，因施用毒品案件，經
    裁定強制戒治後，於九十二年五月十四日執行完畢釋放，竟
    於五年內，再犯本件施用毒品之罪，則被告依法自應由檢察
    官逕行起訴審判。
二、又本件依起訴書所載，被告施用毒品時間，係自九十五年二
    月間起至九十六年六月廿八日止。雖經檢察官於原審當庭更
    正為被告僅於九十六年六月廿八日施用毒品一次，致原審僅
    就該次施用毒品犯行進行審理。惟本件檢察官既起訴被告自
    九十五年二月間起至九十六年六月廿八日止，有多次施用毒
    品行為。則本件起訴範圍顯包括被告自九十五年二月間起至
    九十六年六月廿七日止施用毒品行為，而該部分檢察官並未
    於原審依法以書面撤回起訴（刑事訴訟法第二百六十九條參
    照），自不發生撤回起訴效力，則本院就被告自九十五年二
    月間起至九十六年六月廿七日止，施用毒品行為，自仍應加
    以審判，始符控訴法則，併此敘明。
三、查海洛因為第一級毒品，毒品危害防制條例第二條第二項第
    一款定有明文。本件被告施用毒品犯行，核係犯毒品危害防
    制條例第十條第一項施用第一級毒品罪。被告施用前持有毒
    品低度行為，為施用毒品高度行為所吸收，不另論罪。
四、不另為無罪諭知部分：
　  本件依起訴書記載，被告甲○○施用毒品行為，除於九十六
　  年六月廿八日施用外，並自九十五年二月間起至九十六年六
    月廿七日止，亦有施用毒品行為。惟本件被告甲○○，除於
    九十六年六月廿九日上午十一時十五分許，經警持搜索票至
    台南縣仁德鄉三甲村三甲六一號住處搜索，查獲被告持有施
    用毒品器具注射針筒廿一支、海洛因殘渣袋二個、橡皮管一
    條、塑膠吸管分裝匙一支，並對被告採尿送驗外，此外被告
    並無於其他時地，有為警查獲施用毒品行為。則被告甲○○
    於九十六年六月廿九日為警查獲後，雖自白另自九十五年二
    月間起至九十六年六月廿七日止，亦有多次施用毒品行為，
    然此顯僅有被告自白，而並無其他證據以資佐證，依法自不
    得僅憑被告唯一自白，即遽認被告自九十五年二月間起至九
    十六年六月廿七日止亦有施用毒品犯行（刑事訴訟法第一百
    五十六條第二項參照）。是公訴人認被告另於九十五年二月
    間起至九十六年六月廿七日止，亦有多次施用毒品行為，此
    部分犯罪，尚屬無法證明，本應為無罪諭知。然檢察官認該
    部分施用毒品行為與上開有罪判決施用毒品部分，為集合犯
    ，有裁判上一罪關係，本院爰不另為無罪諭知，併此敘明。
五、原判決以被告罪證明確，因予論罪科刑，固非無見。惟查：
    本件檢察官既起訴被告自九十五年二月間起至九十六年六月
    廿八日止，有多次施用毒品行為，則本件起訴範圍，除被告
    於九十六年六月廿八日施用毒品行為外，自應包括被告自九
    十五年二月間起至九十六年六月廿七日止之施用毒品行為，
    而該部分犯罪事實，原審檢察官僅於原審當庭更正：「被告
    僅於九十六年六月廿八日施用毒品一次」，並未於原審依法
    以書面撤回起訴，自不發生撤回起訴效力，已如前述。是原
    判決就被告自九十五年二月間起至九十六年六月廿七日止之
    施用毒品行為，未予審判，顯有已受請求事項未予判決之違
    法。被告上訴意旨，指摘原判決量刑過重，依上所述，固無
    理由。惟原判決既有可議，即屬無可維持，自應由本院將原
    判決撤銷改判。爰審酌被告前經觀察勒戒及強制戒治程序，
    並經判處刑罰，竟仍未能戒除毒癮，復繼續沾染毒品惡習，
    然其施用毒品行為係自殘行為，暨犯後坦承犯行等一切情狀
    ，對被告量處有期徒刑十月，以資懲儆。又本件扣案注射針
    筒廿一支、橡皮管一條、塑膠吸管分裝匙一支及用以包裝海
    洛因殘渣袋二個，均為被告所有，且供被告本件施用毒品所
    用，為被告供承在卷，自應依刑法第三十八條第一項第二款
    諭知沒收。
六、末查，本件檢察官於本院審判期日，認被告目前正於醫院以
    美沙酮進行替代療法戒除毒品，請求本院予被告宣告緩刑交
    付保護管束，並命被告向檢察官定期報到，以美沙酮進行戒
    毒措施等語（詳上訴卷二五頁）。本院經核，被告目前確於
    醫院，接受美沙酮替代療法治療中，有被告提出行政院國軍
    退除役官兵輔導委員會永康榮民醫院九十六年十二月六日診
    斷證明書在卷可憑（詳上訴卷二七頁）。又被告於五年內，
    未曾受有期徒刑之宣告，有台灣高等法院被告前案紀錄表在
    卷可憑（詳上訴卷十六頁），本院為鼓勵被告徹底戒除毒癮
    ，認被告上開所宣告之刑，以暫不執行為適當，爰參酌上開
    檢察官請求，依刑法第七十四條第一項第二款、第二項第六
    款、第九十三條第一項第二款規定，諭知被告緩刑五年，緩
    刑期間交付保護管束，被告並應依執行檢察官命令，完成戒
    癮治療之處遇措施，以啟自新。
據上論斷，應依刑事訴訟法第三百六十九條第一項前段、第三百
六十四條、第二百九十九條第一項前段，毒品危害防制條例第十
條第一項，刑法第十一條前段、第三十八條第一項第二款、第七
十四條第一項第二款、第二項第六款、第九十三條第一項第二款
，判決如主文。
本案經檢察官郭珍妮到庭執行職務。
中　　華　　民　　國　　96　　年　　12　　月　　20  　日
                  刑事第六庭    審判長法　官  蔡崇義
                                      法　官  杭起鶴
                                      法　官  董武全
以上正本證明與原本無異。
如不服本判決，應於收受本判決後十日內向本院提出上訴書狀。
其未敘述上訴理由者並得於提起上訴後十日內向本院補提理由書
狀（均須按他造當事人之人數附繕本）「切勿逕送上級法院」。
　　　　　　　　　　　　　　　　　　　書記官  許美惠
中　　華　　民　　國　　96　　年　　12　　月　　20  　日
附錄法條：
毒品危害防制條例第十條第一項：
施用第一級毒品者，處六月以上五年以下有期徒刑。
